【裁判字號】    89,台上,3157
【裁判日期】    890601
【裁判案由】    偽造有價證券案件
【裁判全文】
最高法院刑事判決                              八十九年度台上字第三一五七號
    上  訴  人  甲○○  男
右上訴人因偽造有價證券案件，不服台灣高等法院花蓮分院中華民國八十七年四月二
十九日第二審判決（八十七年度上訴字第八七號，起訴案號：台灣花蓮地方法院檢察
署八十四年度偵字第二四八二、二七二六號），提起上訴，本院判決如左：
    主  文
原判決關於偽造有價證券部分撤銷，發回台灣高等法院花蓮分院。
    理  由
本件原判決撤銷第一審關於上訴人甲○○偽造有價證券部分之科刑判決，改判依牽連
關係，仍論處上訴人連續意圖供行使之用，而偽造有價證券罪刑，固非無見。
惟查：（一）科刑之判決，應將主文、犯罪事實及理由，詳為記載，方足為適用法律
之根據。原判決之主文、事實及理由雖引用附表之記載，但未製作附表附於判決書內
，致其認定之依據欠明，本院無從為適用法律當否之判斷，要難謂為適法。（二）行
使偽造私文書罪之成立，以足生損害於公眾或他人為特別構成要件。此項構成犯罪之
特別要件，必須於判決事實欄內明確認定，詳加記載，始足為論罪科刑之根據。原判
決就此並未明確認定，詳細記載（原判決第一頁背面倒數第四行及第八行），即有未
合。（三）認定事實所憑之證據，須實際存在，就該案卷宗不難考見者，始克當之。
倘判決書內所記載之證據，與卷宗內筆錄或文件之內容不相適合，則其判決之根據，
實際上並不存在，自屬採證違法。原判決雖認上訴人簽發之本票均構成偽造有價證券
罪，並於理由內載稱本票等證物均存於偵查卷（原判決第二頁背面第四行及第七行）
，惟卷附上訴人簽發之本票影本中，發票日為八十四年五月二十五日，面額新台幣三
十五萬元，第○一○三一七號之本票一紙（即第一審判決附表編號第三號，見偵查卷
第十一頁），似無發票人之簽署，依票據法之規定，該本票既尚未完成發票之行為，
得否逕認該部分亦構成偽造有價證券罪，似不無疑問。（四）公訴人係起訴上訴人自
八十四年五月十七日起之犯行，原判決就同年月十日之行為併予判決，其依據何在，
疏未載明，亦有理由不備之違法。以上或為上訴意旨所指摘，或為本院得依職權調查
之事項，應認原判決有發回更審之原因。又原判決理由雖說明偽造之本票五紙，應依
刑法第二百零五條之規定沒收，但據上論結欄漏載刑法第二百零五條條文，案經發回
，應併注意及之，附此敘明。
據上論結，應依刑事訴訟法第三百九十七條、第四百零一條，判決如主文。
中      華      民      國    八十九    年      六      月      一      日
                              最高法院刑事第三庭
                                  審判長法官  陳  錫  奎
                                        法官  洪  清  江
                                        法官  吳  昆  仁
                                        法官  李  伯  道
                                        法官  陳  世  雄
      右正本證明與原本無異
                                              書  記  官
中      華      民      國    八十九    年      六      月      八      日
                                                                        Ｒ


司法院資訊處製作；財團法人民間司法改革基金會備份。
